【裁判字號】    98,審易,409
【裁判日期】    980320
【裁判案由】    詐欺
【裁判全文】
臺灣高雄地方法院刑事判決             98年度審易字第409號
公  訴  人  臺灣高雄地方法院檢察署檢察官
被      告  甲○○
上列被告因詐欺案件，經檢察官聲請以簡易判決處刑（97年度偵
字第34427 號），本院認不應以簡易判決處刑（簡易案件案號：
98年度審簡字第973號），改依通常程序審理，本院判決如下：
    主  文
本件免訴。
    理  由
一、公訴意旨略以：被告甲○○應了解目前國內社會上層出不窮
    之不法份子為掩飾渠等不法行徑，避免執法人員之追究及處
    罰，經常利用他人之電話、存款帳戶、印章、存摺、金融卡
    及密碼轉帳，以確保犯罪所得之不法利益並掩人耳目，因此
    ，在客觀可以預見一般取得他人金融存款帳戶使用之行徑，
    常與財產犯罪所需有密切關連。詎仍基於縱有人持其所有之
    帳戶作為詐騙之犯罪工具，亦不違背其本意之幫助犯意，於
    民國96年1 月8 日前某日，在不詳地點，將其申設之萬泰商
    業銀行臺南赤崁分行000-000000000000號、第一商業銀行鳳
    山分行000-00000000000號、彰化銀行新興分行000-0000000
    0000000 號等3 銀行帳戶之存摺、金融卡、印章及密碼交付
    於某不詳姓名年籍之人，表示容任該不詳人士使用上開帳戶
    ，以行不法之事。嗣該不詳人士取得上開帳戶後即撥打電向
    李岳穎佯稱其中香港文達公司三獎獲得港幣30萬元須匯款百
    分之15之稅金及贈與稅等語，致使李岳穎陷於錯誤，依指示
    於96年1 月8 日，分別匯款新臺幣（下同）7 萬5000元、10
    萬元、10萬元至被告甲○○上開彰化銀行、第一商業銀行、
    萬泰商業銀行帳戶內，嗣因李岳穎察覺有異，因而報警循線
    查獲上情。因認被告涉犯刑法第30條第1 項、第339 條第1
    項詐欺取財罪之幫助犯等語。
二、按案件曾經判決確定者，應諭知免訴之判決，並得不經言詞
    辯論為之，刑事訴訟法第302 條第1 款、第307 條分別定有
    明文。此項訴訟法上所稱之一事不再理原則，關於實質上一
    罪或裁判上一罪，均有其適用，而刑法第55條規定之想像競
    合犯，屬於裁判上一罪，若想像競合犯所觸犯之一部分罪名
    ，業經判決確定，其效力當然及於全部，倘檢察官復就想像
    競合犯之其他罪名，重行起訴，即應諭知免訴之判決（最高
    法院著有60年臺非字第77號判例及91年度台上字第3386號判
    決可資參照）。
三、經查，被告甲○○前被訴於95年12月至96年1 月9 日間之某
    日，在不詳地點，將其前於95年6 月15日向高雄縣大樹郵局
    申請補發之帳號00000000000000號帳戶之存摺、提款卡及密
    碼等物，提供予某真實姓名年籍均不詳之成年人士使用，以
    此幫助該不詳姓名人士及其所屬詐騙集團遂行詐欺犯行。嗣
    該詐騙集團成員於取得上開帳戶後，遂基於意圖為自己不法
    所有之詐欺犯意，於96年1 月9 日晚上8 時許撥打電話給王
    昱欣，佯稱其於95年12月11日在雅虎拍賣網站之匯款步驟有
    誤，須至自動提款機取消交易，致使王昱欣陷於錯誤，依指
    示匯款29988 元至被告甲○○提供之上開帳戶內；另於96年
    1 月9 日晚間某時許，撥打電話給張書維，佯裝為網路購物
    賣家，向張書維謊稱其之前購物價格錯誤，欲退回款項，張
    書維不疑有他，遂依指示至自動提款機操作，因而各匯款
    6543、29982 元至被告甲○○提供之上開帳戶內雄銀行之金
    融帳戶內。嗣因王昱欣、張書維分別察覺有異，因而報警循
    線查獲乙情，業經本院以96年度簡字第3943號簡易判決處有
    期徒刑4 月，減為有期徒刑2 月，並於96年10月1 日確定，
    有上開刑事判決書、臺灣高等法院被告全國前案紀錄表各1
    份附卷可稽。經查，本件被告甲○○否認犯罪，並供承其上
    開郵局、萬泰銀行、第一銀行、彰化銀行帳戶之存摺、印章
    、提款卡及密碼是同時遺失等語，故其究於何時交付上開4
    帳戶，即乏事證足以證明，本件由詐騙集團先後所施詐騙手
    法均利用電話詐騙方式，上開被害人等遭詐騙匯款時間又僅
    相隔1 日，且遭詐騙金額又均匯往被告之帳戶內，足認詐騙
    集團係同時使用上開4 帳戶為詐騙行為，則在無其他積極證
    據顯示被告係於不同時間交付上開4 帳戶之情形下，又參以
    一般出售金融帳戶存摺及提款卡者亦多有同時交付多家金融
    帳戶之情形，是依罪疑唯輕原則，自應為有利於被告之認定
    ，應認被告係一次或於密接時間內接續交付上開4 帳戶，詐
    騙集團成員始可於上揭時間，同時使用其上開4 帳戶為詐騙
    行為。被告既以1 行為提供上開4 帳戶，幫助他人實施詐欺
    取財行為，同時觸犯數幫助詐欺取財罪嫌，應論以想像競合
    犯，則本案與前案乃具裁判上一罪關係，依審判不可分原則
    ，應為前案確定判決之既判力效力所及，揆諸前開規定及說
    明，爰不經言詞辯論，逕行諭知免訴之判決。
據上論斷，應依刑事訴訟法第452 條、第302 條第1 款、第307
條，判決如主文。
中    華    民    國    98    年    3     月    20    日
                  刑事第十四庭  審判長  法  官  黃宗揚
                                        法  官  陳俊宏
                                        法  官  王品惠
以上正本證明與原本無異。
如不服本判決應於收受本判決後10日內向本院提出上訴書狀，並
應敘述具體理由，如未敘述上訴理由者，應於上訴期間屆滿後20
日內補提理由書狀於本院（均須按他造當事人之人數附繕本）「
切勿逕送上級法院」。
中    華    民    國    98    年     3    月    20    日
                                        書記官  馮欽鳳


司法院資訊處製作；財團法人民間司法改革基金會備份。
